臺灣臺南地方法院刑事判決　　　　　　　　　　　　　九十年度易字第一八六三號
　　公訴人　臺灣臺南地方法院檢察署檢察官
　　被　告　乙○○
右列被告因詐欺案件，經檢察官提起公訴（九十年度偵緝字第一七五號），本院判決
如左：
    主  文
乙○○無罪。
    理  由
一、公訴意旨略以：被告乙○○與綽號「阿義」之不詳姓名年籍之成年男子，係男女
    朋友關係且曾同居。共同基於意圖為自己不法之所有之概括犯意聯絡，於民國八
    十八年年初某日，乙○○夥同「阿義」，至告訴人許惠姿位於台南縣鹽水鎮福得
    里後厝二十六號之四住處，向許惠姿誆稱：「我等經營養雞場需要週轉金，三個
    月內會有人返還我等一百二十萬元（新台幣，下同），且三個月內便會償還」，
    使許女不疑有詐，陷於錯誤而交付四十萬元予乙○○及「阿義」。詎乙○○及「
    阿義」得款後，即失去聯絡不知去向，許惠姿始知受騙，因認被告涉有刑法第三
    百三十九條第一項之詐欺罪嫌云云。
二、按犯罪事實應依證據認定之，無證據不得推定其犯罪事實。又不能證明被告犯罪
    者，應諭知無罪之判決，刑事訴訟法第一百五十四條、第三百零一條第一項分別
    定有明文。次按刑法第三百三十九條第一項詐欺罪之成立，以意圖為自己不法之
    所有，以詐術使人將本人或第三人之物交付為要件，所謂以詐術使人交付，必須
    被詐欺人因其詐術而陷於錯誤，若其所用方法，不能認為詐術，亦不致使人陷於
    錯誤，即不構成該罪，最高法院四十六年台上字第二六０號著有判例。又民事債
    務當事人間，若有未依債務本旨履行給付之情形，在一般社會經驗而言，原因非
    一；其因不可歸責之事由無法給付，或因合法得對抗他造主張抗辯而拒絕給付，
    甚至債之關係成立後，始行惡意遲延給付，皆有可能，非必出於自始無意給付之
    詐欺犯罪一端。又刑事被告依法不負自證無罪之義務，故在別無積極證據之情形
    下，自難違反刑事訴訟法第一百五十四條之規定，以被告單純債務不履行之狀態
    ，推定被告自始即有不法所有之意圖而施用詐術。
三、本件公訴意旨認被告乙○○涉有詐欺罪嫌，無非以告訴人之指訴及卷附被告所簽
    發三紙遭退票之支票為其所憑論據。訊據被告對於在八十八年四、五月間（起訴
    書誤載為八十八年初）向告訴人許惠姿借款四十萬，及簽發交付面額二十萬元之
    支票三紙之事實，固不否認，惟堅決否認有何詐欺犯行，辯稱：是伊本人要借款
    ，並非與陳進義（即「阿義」）一同借款，伊是向告訴人之先生甲○○接洽借款
    事宜，借款六十萬是因要在臺南縣玉井鄉向人租地開設養雞場，伊並沒有詐騙之
    意，後來伊搬遷，不住新營，所以告訴人才找不到伊，當時因無力清償，不敢主
    動與他們聯絡等語。經查，被告之上開辯述及於本院審理時供稱：「（對於告訴
    人指訴，你曾經向其表示，三個月內有人欲清償你一百二十萬元，有何意見？）
    當時我是告訴告訴人，之前我有投資六十萬元，再加上玉井投資七十萬元，如果
    全部收回就有一百三十萬元，如此即可清償其欠款六十萬元。」等語，核與告訴
    人於本院審理時到庭陳稱：不知阿義有無一同借款，因阿義陪被告一起來，所以
    認為他們一同借款，且是伊先生甲○○借款給被告，伊並未接洽借款過程，其中
    四十萬是伊出資，被告說養雞場無法周轉，要借款六十萬，但事後支票跳票，又
    找不到被告及阿義，所以才告他們詐欺等語相符，並經證人溫福珍於本院審理時
    證述：「‧‧‧八十七年間，被告有投資六十萬在我的養雞場，有一些利潤，後
    來被告建議再擴大投資，於是八十八年五、六月間，我又在玉井租地建蓋養雞場
    ，被告又投資我七十萬元，‧‧‧，事後經營不善賠錢，被告沒有資力繼續投資
    ，‧‧‧八十八年四、五月，我在玉井找到地，我就請被告將投資款七十萬元付
    給我。」等情相吻合。是以被告乙○○於借款之初即向告訴人坦述其借款用意及
    當時經濟狀況，亦確將借得款項用在生意之上，僅事後因資力陷於困頓而無法償
    還，尚難認被告於借款之初有何不法所有之意圖及施用詐術借款之行為，且告訴
    人衡量借貸風險而交付借款，亦無陷於錯誤可言，揆諸前揭說明，自與詐欺罪之
    構成要件有間。
四、綜上所述，被告既未有何施用詐術取得款項之行為，告訴人亦無陷於錯誤而交付
    金錢之情事，實難單憑嗣後一時未履行票據債務之清償，即認被告有詐欺之犯行
    揆諸前揭說明，自不得以詐欺罪責相繩。本案純屬債務不履行之民事糾葛，應循
    民事訴訟之途徑解決。此外，復查無其他積極證據足資證明被告犯罪，揆諸前揭
    說明，自應為被告無罪之諭知。
據上論斷，應依刑事訴訟法第三百零一條第一項，判決如主文。
本案經檢察官蔡英俊到庭執行職務
中      華      民      國    九十一    年      一      月      四      日
                                臺灣臺南地方法院刑事第四庭
                                  審判長法  官  簡  慧  娟
                                        法  官  陳  志  成
                                        法  官  陳  燁  真
右正本證明與原本無異。
如不服本判決，應於判決送達後十日內向本院提出上訴狀( 應附繕本 )。
                                        書記官  黃  富  煜
中      華      民      國    九十一    年      一      月      七      日
